【裁判字號】    89,交上易,1350
【裁判日期】    891019
【裁判案由】    過失傷害
【裁判全文】
臺灣高等法院臺南分院刑事判決          八十九年度交上易字第一三五號    Ｇ
      上  訴  人
      即  被  告  丙  ○  ○
      選任辯護人  侯  勝  昌  律師
右上訴人因過失傷害案件，不服臺灣臺南地方法院八十九年度交易字第一八二號中華
民國八十九年六月十三日第一審判決（起訴案號：臺灣臺南地方法院檢察署八十九年
度營偵字第三七號），提起上訴，本院判決如左：
      主      文
上訴駁回。
丙○○緩刑伍年。
      事      實
一、丙○○係「天輝土木包工業公司」（下稱天輝公司）之股東，並於民國（下同）
    八十八年六月間，擔任天輝公司承包位在台南縣新營市○○街道路拓寬工程之工
    地負責人，係從事業務之人。丙○○明知工程施工期間，所開挖之土石堆積於道
    路路面上造成壅塞，本應注意隨時在工地周圍設置警示標示或號誌，以避免其他
    人車誤入工地，造成人車損傷，且依當時之情形，並無不能注意情事，竟疏未注
    意，未於夜間在上開工地周圍設置警示標誌或警示燈號，同年六月二十六日晚上
    十時五分許，適有甲○○於騎乘車牌號碼ＮＷＸ－一０三號重型機車行經該處時
    ，亦疏未注意該處之狀況，而衝入該處施工之排水溝內，致甲○○受有頭部外傷
    合併顱內出血及雙側肢體癱瘓、肢體不自主性震氈之傷害，以致站立、行走困難
    ，造成難治之重傷害。
二、案經甲○○之父乙○○訴由台南縣警察局新營分局報請台灣台南地方法院檢察署
    檢察官偵查起訴。
      理      由
一、右揭犯罪事實，業據被告丙○○供承不諱，核與告訴人乙○○在警訊指訴之情節
    相符，並有道路交通事故調查報告表一紙及現場照片十二張在卷足資佐證，又被
    害人甲○○因本件車禍致受有頭部外傷合併顱內出血及雙側肢體癱瘓、肢體不自
    主性震氈之傷害，以致站立、行走困難，治癒之可能極為渺茫，可能會留下嚴重
    後遺症，並有診斷證明書一紙及國立成功大學醫學院附設醫院函復被害人病情之
    函文一紙附卷可稽，事證至為明確。
二、查被告擔任天輝公司所承包位在台南縣新營市○○街道路拓寬工程之工地負責人
    ，於工程施工期間，本應注意在施工工地周圍設置「警示標示」或「號誌」，以
    避免其他人車誤入工地，造成人員或車輛之傷損，而依當時之情形，並無不能注
    意情事，竟疏未注意，以致肇事，被告有過失責任，至為灼然。而被害人甲○○
    確因被告未在上開工地處設置警告設施而受傷害，是被害人之受傷與被告之過失
    行為間，顯有相當因果關係，本件事證已臻明確，被告過失犯行，洵堪認定。
三、按被告係天輝公司股東，並擔任天輝公司所承包位在台南縣新營市○○街道路拓
    寬工程之工地負責人，為從事業務之人。又被害人因本件車禍致受有頭部外傷合
    併顱內出血及雙側肢體癱瘓、肢體不自主性震氈之傷害，以致站立、行走困難，
    治癒之可能極為渺茫，可能會留下嚴重後遺症，此顯已構成身體難治之傷害，達
    重傷害之程度，被告因業務上之過失致被害人受重傷，核其所為，係犯刑法第二
    百八十四條第二項後段業務過失致重傷害罪。原審以被告事證明確，因予適用刑
    法第二百八十四條第二項後段，罰金罰鍰提高標準條例第一條前段規定，並審酌
    被告之品行、應負肇事責任之過失程度、所生之危害、肇事後未與告訴人達成民
    事上之和解及其他一切情狀，量處被告有期徒刑一年六月，以資懲儆。經核原判
    決認事用法並無違誤，量刑亦稱妥適，被告上訴意旨，指摘原判決不當，非有理
    由，應予駁回。末查被告未曾受有期徒刑以上刑之宣告，有卷內前科表可查，經
    此偵審教訓，應知警惕諒無再犯之虞，且被告已與被害人成立民事和解，並已先
    給付新台幣一百萬元，此有和解書在卷足按，本院因認其所受刑之宣告，以暫不
    執行為適當，併諭知緩刑五年，以勵自新。
據上論斷，應依刑事訴訟法第三百六十八條、刑法第七十四條第一款判決如主文。
本案經檢察官羅清溪到庭執行職務。
中    華    民    國      八十九      年      十      月        十九    日
                                  臺灣高等法院臺南分院刑事第五庭
                                      審判長法官  茆    臺    雲
                                            法官  蔡    長    林
                                            法官  曾    平    杉
右正本證明與原本無異。
不得上訴。
                                      法院書記官  黃    全    忠
中    華    民    國      八十九      年      十      月     二十一    日
附錄法條：
刑法第二百八十四條第二項：從事業務之人，因業務上之過失傷害人者，處一年以下
                          有期徒刑、拘役或一千元以下罰金，致重傷者，處三年
                          以下有期徒刑、拘役或二千元以下罰金。


司法院資訊處製作；財團法人民間司法改革基金會備份。
